臺灣高等法院刑事判決　　　　　　　　　　　　　九十一年度上易字第一三五五號
　　上　訴　人
　　即　被　告　乙○○○
　　選任辯護人　潘秀華
右上訴人因詐欺案件，不服臺灣新竹地方法院九十年度易字第二四三號，中華民國九
十一年三月七日第一審判決（起訴案號：臺灣新竹地方法院檢察署八十九年度偵字第
四一八六號）提起上訴，本院判決如左：
    主  文
上訴駁回。
    事  實
一、乙○○○於民國八十年間因賭博罪，經臺灣新竹地方法院判處有期徒刑五月，於
    八十年十二月五日易科罰金執行完畢（未構成累犯）。其於新竹縣新埔鎮文山里
    經營「福興紙業」購入紙張加工做成金紙販售，並負責綜理所有業務，其夫婿黃
    阿水( 業經原審法院判決無罪確定 )則有時從旁協助。緣「福興紙業」向益裕紙
    業股份有限公司（下稱益裕公司）多次購入紙張，並以遠期支票支付貨款（詳如
    附表所示），其中附表編號一所示黃阿水所簽發之遠期支票於八十九年五月二十
    五日因存款不足而先遭退票，乙○○○復向益裕公司訂購價值新台幣（下同）九
    萬一千八百元之紙張一批，並約定於八十九年五月二十九日交貨，益裕公司之負
    責人甲○○因尚不知前揭退票事宜遂允以出貨，迨八十九年五月二十九日送貨當
    日甲○○經銀行通知獲悉前揭退票情事後，甲○○乃緊急電告送貨司機勿將紙張
    交付予乙○○○，惟乙○○○竟基於意圖為自己不法所有之意圖，向甲○○佯稱
    保證此次貨款支票定會兌現，致甲○○因此陷於錯誤，遂同意此次連同前次未支
    付貨款折讓八百元後，總計十八萬三千四百八十元之價金，由乙○○○簽發如附
    表編號九、十所示之遠期支票後，由送貨司機代為將紙張一批交付予乙○○○。
    乙○○○詐得該批紙張後，其所交付如附表編號九、十所示之支票連同其餘支票
    均因存款不足或拒絕往來而遭退票，甲○○始知受騙 。
二、案經益裕公司代表人甲○○訴由臺灣新竹地方法院檢察署檢察官聲請簡易判決處
    刑，經原審法院改依通常程序審理。
    理  由
一、訊據上訴人即被告乙○○○承認前揭經營「福興紙業」，及於八十九年五月二十
    九日向告訴人益裕公司購買紙張，且支付貨款之支票均已遭退票之事實，經核與
    告訴人之代表人甲○○指訴情節相符，並有支票、退票理由單、送貨單附卷為憑
    （所在卷宗、頁數詳附表備註欄所載），該事實洵足認定。雖被告否認有詐欺之
    犯行，辯稱：伊沒有詐騙益裕公司，八十九年五月二十九日的貨款支票是因為益
    裕公司沒有再出貨給伊，致伊沒有原料加工出售賺錢，所以貨款支票才跳票，且
    後來伊有另外交付伊兒子黃俊賢所簽發的六張支票給告訴人，用以支付八十九年
    五月二十九日之貨款，且其中已兌現二十萬元云云。經查告訴人之代表人甲○○
    知悉附表編號一支票退票而要求送貨司機勿交付紙張時，被告保證貨款支票定會
    兌現等情，業經告訴人之代表人甲○○於原審指訴綦詳，並為被告所承認（見原
    審九十一年一月十五日訊問筆錄第三頁、九十一年二月二十二日訊問筆錄第五頁
    、第六頁），被告雖辯稱係告訴人未再出售原料始致其無法支付貨款云云，然告
    訴人並無出售原料之義務，且參以被告所交付如附表所示之貨款支票嗣後均遭退
    票，若非其佯稱保證貨款支票定會兌現，告訴人當無交付八十九年五月二十九日
    該批紙張而使損害加劇之理，是被告明知自己已週轉不靈仍向告訴人佯稱貨款支
    票定會兌現而取得該批紙張，顯有為自己不法所有之意圖，並向告訴人之代表人
    甲○○施用詐術。被告辯稱：簽發支票之時，確無詐欺之犯意，其後之退票，確
    因週轉困難所致云云。雖經本院向新竹國際商銀新埔分行，查詢被告於該行之0
    0000000000帳號係於八十九年七月十七日開始退票，有該行九十一年
    八月十五日竹商銀新埔字第一八０之一號函附於本院卷可稽。惟被告既知無財源
    足以償付貨款，竟向甲○○佯稱保證此次貨款（指八十九年五月二十九日該批貨
    款）支票定會兌現，致甲○○因此陷於錯誤，遂同意此次連同前次未支付貨款折
    讓八百元後，收受被告所交付之支票。則被害人之交付八十九年五月二十九日之
    該批紙張係因被告對其施用詐術所致，而被告有不法所有之意圖，亦甚為灼明。
    被告此一辯解，亦非可採。至被告於九十年一月間所交付面額合計三十萬六千元
    之六張支票，其中雖已兌現四張計二十萬四千元，然因被告積欠告訴人之貨款高
    達一百零六萬一千八百四十元，且係遲至告訴人提出告訴後，被告始為部分清償
    ，尚難以被告償付部分貨款，即認本件僅係單純之民事債務不履行問題。綜上所
    述，事證明確，被告犯行洵堪認定。
二、核被告所為，係犯刑法第三百三十九條第一項之詐欺取財罪。原審以被告罪證明
    確，適用刑法第三百三十九條第一項、第二條第一項前段、第四十一條第一項前
    段，罰金罰鍰提高標準條例第一條前段、第二條，並審酌被告素行不佳，有本院
    被告全國前案紀錄表一份在卷足憑，其明知自己業已週轉不靈，卻仍佯稱貨款支
    票定會兌現，使告訴人因此陷於錯誤而出售紙張，造成告訴人損害加劇，詐騙之
    紙張價值九萬一千八百元，及其犯罪後仍一再藉詞係告訴人未繼續出貨而致其未
    能支付貨款，態度不佳等一切情狀，量處有期徒刑月。又以被告行為後，刑法
    第四十一條業已於九十年一月四日修正為「犯最重本刑為五年以下有期徒刑之罪
    ，而受六月以下有期徒刑或拘役之宣告，因身體、教育、職業、家庭之關係或其
    他正當事由，執行顯有困難者，得以一元以上三元以下折算一日，易科罰金。但
    確因不執行所宣告之刑，難收矯正之效或難以維持法秩序者，不在此限。」「併
    合處罰之數罪，均有前項情形，其應執行之刑逾六月者，亦同。」並於同年月十
    日公布施行，於同年月十二日生效，比較新舊法之規定，以修正後之新法對被告
    有利，依刑法第二條第一項前段規定，適用裁判時之新法，諭知易科罰金之折算
    標準。經核認事用法均無不合，量刑亦甚妥適。被告上訴意旨否認犯罪，仍執前
    詞，指摘原判決對其論罪科刑為不當，為無理由，應予駁回。
三、公訴意旨另以：被告明知附表編號一所示支票已因存款不足而遭退票後，除交付
    前揭附表編號九、十之支票而向告訴人詐購貨物外，尚以類似方法詐騙告訴人益
    裕公司（即附表編號二至八所示），總計九十餘萬元之貨物，而認被告此部分亦
    涉有刑法第三百三十九條第一項之詐欺取財罪嫌。經查被告雖積欠告訴人公司達
    一百零六萬一千八百四十元之貨款，惟只有八十九年五月二十九日該筆貨物係遭
    詐騙，且自此之後，告訴人即未再出售貨物給被告等情，業經告訴人之代表人甲
    ○○於原審陳稱：「（問：是否知道被告經營的工廠有問題？）知道，因為被告
    付款日期押得很後面，所以我知道被告經營有問題，但是被告一直打電話拜託我
    ，我收受被告黃阿水八十九年五月二十五日發票日、面額十萬元支票被退票，八
    十九年五月二十九日的送貨我本來是不要賣給被告，但是被告說沒有問題，五月
    二十九日貨的票一定會兌現，所以我後來還是有把貨交給被告，之後就沒有再賣
    貨給被告，所以一百多萬的貨款裡面，只有八十九年五月二十九日的貨款是被告
    騙我的。」等語明確（見原審卷第十六頁）。是檢察官認為被告所積欠此部分貨
    款之貨物亦係詐騙取得，尚有未合。惟依公訴意旨認此部分與前揭論罪科刑部分
    有連續犯裁判上一罪之關係，爰不另為無罪之諭知。
據上論斷，應依刑事訴訟法第三百六十八條，判決如主文。
本案經檢察官施慶堂到庭執行職務。
中      華      民      國    九十一    年      十      月    二十九    日
                              臺灣高等法院刑事第三庭
                                  審判長法  官  張  連  財
                                        法  官  張  傳  栗
                                        法  官  李  英  勇
右正本證明與原本無異。
不得上訴。
                                        書記官  陳  玲  憶
中      華      民      國     九十一   年      十      月    三十      日
附錄本案論罪科刑法條全文：
刑法第三百三十九條第一項
意圖為自己或第三人不法之所有，以詐術使人將本人或第三人之物交付者，處五年以
下有期徒刑、拘役或科或併科一千元以下罰金。
附表：
┌──┬─────┬────┬─────┬────┬────┬──────┐
│編號│票      號│發 票 人│金額（新台│發 票 日│退 票 日│備        註│
│    │          │        │幣）      │        │        │（卷宗、頁）│
├──┼─────┼────┼─────┼────┼────┼──────┤
│一  │SR0000000 │黃阿水  │100,000元 │5.  │5.  │見偵卷P6、27│
├──┼─────┼────┼─────┼────┼────┼──────┤
│二  │FA0000000 │乙○○○│64,260元  │5.  │6.3.  │見偵卷P5、7 │
├──┼─────┼────┼─────┼────┼────┼──────┤
│三  │FA0000000 │乙○○○│133,400元 │5.  │6.3.  │見偵卷P9    │
├──┼─────┼────┼─────┼────┼────┼──────┤
│四  │DZ0000000 │黃阿水  │66,900元  │6.15.  │6.16.  │見偵卷P8    │
├──┼─────┼────┼─────┼────┼────┼──────┤
│    │          │        │          │        │        │見偵卷P10   │
│五  │SR0000000 │黃阿水  │100,000元 │6.  │6.  │黃阿水於89.6│
│    │          │        │          │        │        │.23拒絕往來 │
├──┼─────┼────┼─────┼────┼────┼──────┤
│六  │SR0000000 │黃阿水  │100,000元 │7.15.  │        │見偵卷P11   │
├──┼─────┼────┼─────┼────┼────┼──────┤
│七  │SR0000000 │黃阿水  │95,900元  │7.  │        │見偵卷P11   │
├──┼─────┼────┼─────┼────┼────┼──────┤
│八  │SR0000000 │黃阿水  │217,900元 │8.  │        │見偵卷P11及 │
│    │          │        │          │        │        │原審卷P25   │
├──┼─────┼────┼─────┼────┼────┼──────┤
│九  │AA0000000 │乙○○○│91,740元  │8.  │        │偵卷P12、原 │
├──┼─────┼────┼─────┼────┼────┤審卷P24。   │
│十  │AA0000000 │乙○○○│91,740元  │9.  │        │乙○○○之帳│
│    │          │        │ │        │        │戶拒絕往來。│
├──┴─────┴────┴─────┴────┴────┴──────┤
│總計為一百零六萬一千八百四十元（告訴狀誤載為一百零七萬六千九百九十元）。│
│乙○○○僅於九十年一月間交付面額均為五萬一千元之支票六張供清償，除四張已│
│如數兌現外，其餘二張已遭退票，尚欠八十五萬七千八百四十元未還。          │
└────────────────────────────────────┘
